臺灣桃園地方法院刑事判決　　　　　　　94年度訴字第1109號
公　訴　人　臺灣桃園地方法院檢察署檢察官
被　　　告　甲○○
上列被告因違反洗錢防制法案件，經檢察官提起公訴（九十三年
度偵字第一四六六０號），被告於本院準備程序時，就被訴事實
為有罪之陳述，經本院告知簡式審判程序之旨並聽取當事人意見
後，本院合議庭裁定由受命法官獨任進行簡式審判程序，本院判
決如下：
    主  文
甲○○幫助掩飾因自己重大犯罪所得財物，處有期徒刑參月，如
易科罰金以佰元折算壹日。緩刑參年。所得財物新台幣壹仟元
沒收，如全部或一部不能沒收時，以其財產抵償之。
    事  實
一、甲○○於民國九十三年間，見中國時報報紙分類廣告欄刊登
    有「租售郵局帳戶」以換取現金之廣告，其雖可預見交付存
    摺等帳戶資料予不熟識之他人使用，可能使犯罪集團掩飾或
    隱匿其等因重大犯罪所得財物，致使被害人及警方追查無門
    ，然因缺錢花用，竟仍不違背其本意，而基於提供自己金融
    帳戶、提款卡予不明之人以幫助掩飾犯罪集團因自己重大犯
    罪所得財物之犯意，先於同年一月間某日，依前揭廣告所載
    電話，撥打與姓名年籍不詳自稱「童先生」之成年男子取得
    聯繫，該名男子告知如提供帳戶之存摺及提款卡供渠等使用
    ，即可獲取新臺幣（下同）一千元之代價，待議定，甲○○
    旋於同年月二十七日，至位在桃園縣中壢市○○路一百八十
    號之合作金庫銀行中壢分行辦理開戶手續，取得該行戶名為
    甲○○、帳號為000000000000000號之活期
    存簿儲金帳戶存摺一本及提款卡一張後，即與自稱為「童先
    生」之男子，相約在桃園縣中壢市火車站之某便利超商碰面
    ，將其前揭所取得之合作金庫銀行中壢分行之活期存簿儲金
    帳戶存摺、提款卡及印章交付該男子，轉交予該男子所屬之
    常業詐欺集團成員，而供該犯罪集團隱匿掩飾因犯常業詐欺
    重大犯罪所得財物之用，並獲得一千元之代價。該詐欺集團
    於取得甲○○之前揭存摺、提款卡後，旋自九十三年二月間
    某日起，在網路上散發內容為「來電可找辣妹，（○二）0
    0000000」之訊息，乙○○見狀誤以為真，即於同年
    月十日以前揭電話與該詐欺集團聯絡，詢問交易細節，該詐
    欺集團一自稱為「吳先生」之男子即向乙○○表示，需以操
    作提款機之方式進行身份確認等語，乙○○信以為真，遂依
    該名男子之指示，至臺北市○○區○○路四段三五八號前之
    自動提款機，再由該名男子以電話方式指示乙○○操作提款
    機，乙○○因而受騙依詐騙集團指示將提款卡插入自動提款
    機，輸入轉帳號碼及密碼後，接續於該日二十二時一分及五
    十七分，將其帳戶內之九萬一千九百十九元及六萬一千零七
    元轉至甲○○前開合作金庫銀行中壢分行帳戶內，該匯款於
    是日即遭該詐欺集團提領一空。嗣後經乙○○向銀行查詢後
    方知受騙，報警處理，並將甲○○前開合作金庫銀行中壢分
    行帳戶列為警示帳戶，嗣於九十三年二月十九日十五時二十
    分許甲○○前往合作金庫銀行中壢分行辦理掛失手續時，經
    該分行經辦員楊育珣報警，始循線查獲上情。
二、案經林俊智訴由臺北市政府警察局內湖分局轉由桃園縣政府
    警察局中壢分局報告臺灣桃園地方法院檢察署檢察官偵查起
    訴。
    理  由
一、被告甲○○有於前揭時、地，以一千元之代價將其所有之合
    作金庫銀行中壢分行號帳戶為0000000000000
    00號之活期存簿儲金帳戶存摺一本及提款卡一張出售予自
    稱「童先生」之成年男子供詐欺集團使用之犯罪事實，業據
    其於本院審理時供承不諱，而被害人乙○○因接獲詐騙集團
    電話，經該詐騙集團人員以上開謊言欺瞞，使之陷於錯誤，
    而依詐騙集團之指示轉帳上揭金額至被告所出售之合作金庫
    銀行中壢分行帳戶中，該款項旋於當日遭該詐欺集團提領殆
    盡等情，亦經被害人乙○○指述綦詳，並有被告在合作金庫
    銀行中壢分行帳號為000000000000000號之
    開戶資料、前開帳戶九十三年二月十一日之交易明細資料附
    卷可稽。
二、而該詐欺集團成員以網路散佈之手法，進行「假援交、真詐
    財」之犯罪，並登報向不特定人收購人頭帳戶，以為其犯罪
    贓款匯入及提領之用，復於被害人於受騙匯出款項轉入被告
    前開帳戶後，迅速提領及轉出，顯見該詐欺集團係以對不特
    定之廣大民眾反覆行同種類社會活動行為為目的之職業性犯
    罪，應為常業詐欺犯，實屬灼然。
三、再者，金融帳戶為個人理財之工具，申請開設金融帳戶並無
    任何特殊之限制，一般民眾皆可以存入最低開戶金額之方式
    申請開戶，並可在不同之金融機構申請多數之存款帳戶使用
    ，並無何困難，此乃眾所週知之事實，則依一般人之社會生
    活經驗，如有非親非故之人不以自己名義申請開戶，反而以
    出價收購或租用之方式向他人蒐集金融機構帳戶供己使用，
    衡情當有預見收購者將所收購之帳戶用於掩飾犯罪所得。況
    觀諸現今社會上，詐騙集團收購人頭帳戶，持以作為信貸、
    手機簡訊詐欺之事，時有所聞，出賣或出借帳戶予非親非故
    之人，該受讓人應係為謀非正當資金進出，而隱瞞其資金流
    程及行為人身份曝光之不法使用，幾乎已成為人盡皆知之犯
    罪手法等情，是被告應可認知將存摺、提款卡等有關個人財
    產、身分之物品，淪落於不明人士手中，極易被利用為與財
    產有關之犯罪工具，而被告竟為求取得一千元之對價，提供
    存摺、提款卡予不熟識之男子使用，顯然對於該帳戶作為不
    法使用，有所認識且並不違背其本意，是被告有幫助掩飾犯
    罪集團因自己重大犯罪所得財物之不確定故意，亦堪認定。
    是堪認被告自白與事實相符，當可採為本案論罪科刑之依據
    。綜上，本件事證明確，被告犯行洵堪認定，應依法論科。
四、按掩飾或隱匿因自己重大犯罪所得財物或財產上利益之行為
    ，為洗錢防制法所稱之洗錢行為，洗錢防制法第二條第一款
    定有明文。又刑法第三百四十條之常業詐欺罪為洗錢防制法
    第三條所規定之重大犯罪，同法第三條第五款定有明文。被
    告甲○○將所領取之合作金庫銀行存摺、提款卡等物，以一
    千元代價交付與「童先生」所屬由不詳姓名年籍成年男子所
    組成之常業詐欺重大犯罪集團，基於幫助犯意供該犯罪集團
    掩飾因犯常業詐欺等重大犯罪所得財物之用，核其所為，係
    犯洗錢防制法第九條第一項、刑法第三十條第一項之幫助洗
    錢罪。被告係幫助詐欺集團就其等常業詐欺重大犯罪所得為
    洗錢犯行，係幫助犯，依刑法第三十條第二項規定，應按正
    犯之刑減輕之。公訴意旨雖認被告係犯洗錢防制法第九條第
    二項之罪，亦即所犯係同法第二條第二款之罪，即為掩飾、
    收受、搬運、寄藏、故買或牙保他人因重大犯罪所得財物或
    財產上利益之行為，為其構成要件。而本件被告僅收取費用
    並提供自己之帳戶與自稱「童先生」所屬不詳姓名年籍成年
    男子組成之詐欺集團從事常業詐欺不法犯行，致偵查機關無
    法再由帳戶追查提款人，被告並未實施上開洗錢防制法第九
    條第二項之構成要件行為，應僅係幫助掩飾該詐欺集團自己
    從事常業詐欺犯罪所得財物，起訴書誤認被告係犯同法第九
    條第二項之洗錢罪，容有未洽，因不礙於事實之同一性，起
    訴法條應予變更。另被告於本院審理時自白，應依洗錢防制
    法第九條第五項規定減輕其刑。並遞減之。爰審酌被告貪圖
    私利而提供帳戶供人洗錢，助長他人犯罪，嚴重影響社會穩
    定及財產安全，然犯罪所得不多及犯罪後坦承犯行等一切情
    狀，量處如主文所示之刑，並諭知易科罰金之折算標準。末
    查，被告雖曾於九十三年間因竊盜案件，經本院判處拘役五
    十日，緩刑三年，然未曾受有期徒刑以上刑之宣告，此有臺
    灣高等法院被告全國前案紀錄表一紙在卷足憑，本院審酌其
    因一時貪慾圖便，短於思慮，致觸犯本案犯行，經此偵審程
    序後，信無再犯之虞，本院認為前開對其宣告之刑，以暫不
    執行為適當，爰宣告緩刑參年，以啟自新。
五、末按，犯洗錢防制法第九條之罪者，因犯罪所得財物或財產
    上利益，除應發還被害人或第三人者外，不問屬於犯人與否
    ，沒收之。如全部或一部不能沒收時，追徵其價額或以其財
    產抵償之。所謂因犯罪所得財物，包括因犯罪取得之報酬在
    內，同法第十二條第一項、第四條第二款分別定有明文。又
    刑法或其特別法所謂追徵其價額，必限於所得為金錢以外之
    其他財物，因無法追繳，使其繳納與原財物相當之價額，以
    替代原財物之追繳者，始有追徵其價額之必要；如犯罪所得
    財物為金錢，即不生追徵價額之問題，而應以其財產抵償之
    （最高法院九十年度臺上字第一一九五號判決意旨參照可資
    參照）。是被告出售前述帳戶所得之一千元報酬，應依前開
    規定予以沒收，如全部或一部不能沒收時，以其財產抵償之
    。
據上論斷，應依刑事訴訟法第二百七十三條之一第一項、第二百
九十九條第一項前段、第三百條，洗錢防制法第九條第一項、第
五項、第十二條第一項、刑法第十一條前段、第三十條第一項前
段、第二項、第四十一條第一項前段，第七十四條第一款，罰金
罰鍰提高標準條例第二條，判決如主文。
本案經檢察官廖先志到庭執行職務
中　　華　　民　　國　九十四　年　八　   　月　九　　日
　　　　　　　　　臺灣桃園地方法院刑事第十庭
                            法　官　柯姿佐
以上正本證明與原本無異。
如不服本判決，應於判決送達後10日內向本院提出上訴狀（應附
繕本），上訴於臺灣高等法院。
　　　　　　　　　　　　　　書記官　張淑芬
中　　華　　民　　國　九十四　年　八　   　月　十一　日
附錄論罪科刑法條
洗錢防制法第9條
犯第 2 條第 1 款之罪者，處 5 年以下有期徒刑，得併科新臺幣
三百萬元以下罰金。
犯第 2 條第 2 款之罪者，處 7 年以下有期徒刑，得併科新臺幣
五百萬元以下罰金。
以犯前二項之罪為常業者，處 3 年以上 10 年以下有期徒刑，得
併科新臺幣 1 百萬元以上 1 千萬元以下罰金。
法人之代表人、法人或自然人之代理人、受雇人或其他從業人員
，因執行業務犯前三項之罪者，除處罰行為人外，對該法人或自
然人並科以各該項所定之罰金。但法人之代表人或自然人對於犯
罪之發生，已盡力監督或為防止行為者，不在此限。
犯前四項之罪，於犯罪後六個月內自首者，免除其刑；逾六個月
者，減輕或免除其刑；在偵查或審判中自白者，減輕其刑。
洗錢防制法第12條
犯第 9 條之罪者，其因犯罪所得財物或財產上利益，除應發還被
害人或第三人者外，不問屬於犯人與否，沒收之。如全部或一部
不能沒收時，追徵其價額或以其財產抵償之。
為保全前項財物或財產上利益追徵或財產之抵償，必要時，得酌
量扣押其財產。
對於外國政府、機構或國際組織依第 14 條所簽訂之條約或協定
，請求我國協助之案件，如所涉之犯罪行為符合第3 條所列之罪
，雖非我國偵查或審判中者，亦得準用前二項之規定。
